臺灣屏東地方法院刑事判決             100年度訴字第1380號
公  訴  人  臺灣屏東地方法院檢察署檢察官
被      告  伍永正
上列被告因違反毒品危害防制條例案件，經檢察官提起公訴（10
0 年度毒偵字第2100號），被告於本院準備程序中就被訴事實為
有罪之陳述，經本院合議庭裁定由受命法官獨任進行簡式審判程
序，並判決如下：
    主  文
伍永正施用第一級毒品，累犯，處有期徒刑壹年。
    事  實
一、伍永正前於民國92年間因施用毒品案件，經本院以92年度毒
    聲字第1582號裁定送觀察、勒戒後，認有繼續施用毒品之傾
    向，復由本院以93年度毒聲字第401 號裁定令入戒治處所施
    以強制戒治，於94年2 月5 日執行完畢釋放，並經臺灣屏東
    地方法院檢察署檢察官以94年度戒毒偵字第13號為不起訴處
    分確定；復於前開強制戒治執行完畢釋放後5 年內之95年間
    ，因施用毒品案件，由本院以95年度訴字第857 號判決判處
    有期徒刑1 年，並經臺灣高等法院高雄分院以95年度上訴字
    第2266號判決駁回上訴而確定，又於97年間因竊盜案件，經
    本院以97年度簡字第911 號判決判處有期徒刑3 月確定，再
    於同年間因施用毒品案件，由本院以97年度訴字第1046號判
    決判處有期徒刑1 年，並經臺灣高等法院高雄分院以97年度
    上訴字第1856號判決駁回上訴而確定，後開2 案嗣經本院以
    98年度聲字第1335號裁定定應執行有期徒刑1 年1 月確定，
    於99年1 月1 日縮刑期滿執行完畢。詎其仍不知悔改，復基
    於施用第一級毒品海洛因之犯意，於100 年7 月23日下午1
    時許，在其位在屏東縣屏東市○○路405 巷163 弄9 號住處
    內，以將海洛因置於針筒後注射入體內之方式，施用海洛因
    1 次。嗣於100 年7 月24日上午6 時30分許，因另案遭通緝
    ，為警在屏東縣屏東市○○路405 巷163 弄口緝獲，經徵得
    其同意採集尿液檢體送驗，鑑驗結果呈嗎啡陽性反應，而查
    悉上情。
二、案經屏東縣政府警察局屏東分局報告臺灣屏東地方法院檢察
    署檢察官偵查起訴，並經本院改依簡式審判程序審理。
    理  由
一、按簡式審判程序之證據調查，不受第159 條第1 項之限制，
    刑事訴訟法第273 條之2 定有明文，是依上開規定，於行簡
    式審判程序之案件，被告以外之人於審判外之陳述，除有其
    他不得作為證據之法定事由外，應認具有證據能力。查本案
    如下引用被告以外之人於審判外之陳述，因本案採行簡式審
    判程序，復無其他不得作為證據之法定事由，揆諸首揭說明
    ，應認均具有證據能力，合先敘明。
二、上揭犯罪事實，業據被告伍永正迭於警詢、偵查、本院準備
    程序及審理中均坦承不諱（見警卷第5 頁、偵查卷第13頁、
    本院卷第25頁背面、第28頁背面、第29頁背面），且被告經
    警查獲後，為警於100 年7 月24日8 時4 分許採集其尿液檢
    體後，經送請正修科技大學鑑定，由該大學超微量研究科技
    中心以酵素免疫分析法初步檢驗，再以氣相層析質譜儀法確
    認檢驗結果，證實該尿液檢體呈嗎啡（即施用海洛因之代謝
    物）陽性反應，有該中心100 年8 月11日報告編號：R00-00
    00-000號（原始編號：00000000號）尿液檢驗報告、尿液採
    證編號姓名對照表（尿液編號：00000000號）各1 份附卷可
    稽（見警卷第9 、10頁）。綜上，足認被告上開自白確與事
    實相符，堪信為真實，其犯行事證明確，堪予認定。
三、按毒品危害防制條例於92年7 月9 日修正公布，自93年1 月
    9 日施行，其中第20條、第23條將施用毒品之刑事處遇程序
    區分為「初犯」、「5 年內再犯」、「5 年後再犯」。依其
    立法理由之說明：「初犯」，經觀察、勒戒或強制戒治，應
    為不起訴處分或不付審理之裁定；經觀察、勒戒或強制戒治
    執行完畢釋放後，「5 年內再犯」者，因其再犯率甚高，原
    實施之觀察、勒戒及強制戒治既已無法收其實效，爰依法追
    訴或裁定交付審理。至於經觀察、勒戒或強制戒治執行完畢
    釋放，「5 年後再犯」者，前所實施之觀察、勒戒或強制戒
    治已足以遮斷其施用毒品之毒癮，為期自新及協助其斷除毒
    癮，仍用「初犯」規定，先經觀察、勒戒或強制戒治之程序
    。從而，依修正後之規定，祇於「初犯」及「5 年後再犯」
    2 種情形，有其追訴條件之限制，即須於初犯經觀察、勒戒
    或強制戒治釋放後，5 年內均無施用毒品之行為，始能認其
    前所實施之觀察、勒戒或強制戒治已足遮斷毒癮，而得於5
    年後再犯時，再予適用初犯之規定，重行觀察、勒戒等程序
    。倘5 年內已經再犯，經依法再為保安處分或追訴處罰，縱
    其第3 次（或第3 次以上）施用毒品之時間，在初犯之保安
    處分執行完畢釋放5 年以後，即與「5 年後再犯」之情形有
    別，且因已於「5 年內再犯」，顯見其再犯率甚高，原實施
    觀察、勒戒或強制戒治，已無法收其實效，自無再經觀察、
    勒戒及強制戒治之必要，應由檢察官逕行起訴，始符新法修
    正之本旨，最高法院97年第5 次刑事庭會議決議、97年度台
    非字第540 號及98年度台非字第56號判決意旨可資參照。查
    被告伍永正前因施用毒品案件，經本院以92年度毒聲字第15
    82號裁定送觀察、勒戒後，認有繼續施用毒品之傾向，復由
    本院以93年度毒聲字第401 號裁定令入戒治處所施以強制戒
    治，於94年2 月5 日執行完畢釋放；復於前開強制戒治執行
    完畢釋放後5 年內之95年間，因施用毒品案件，由本院以95
    年度訴字第857 號判決判處有期徒刑1 年，並經臺灣高等法
    院高雄分院以95年度上訴字第2266號判決駁回上訴而確定等
    情，有臺灣高等法院被告前案紀錄表及在監在押全國紀錄表
    在卷可稽，是被告本案所為施用毒品之犯行，距離前開強制
    戒治執行完畢雖已逾5 年，惟被告在上開強制戒治執行完畢
    後5 年內，既已再犯施用毒品罪，並經法院追訴、處罰，揆
    諸前揭說明，其本次犯行即與毒品危害防制條例第20條第3
    項所稱之「5 年後再犯」有別，是公訴人依法追訴，於法並
    無不合，本院自應依法論科。
四、按海洛因為毒品危害防制條例第2 條第2 項第1 款所稱之第
    一級毒品。核被告伍永正所為，係犯毒品危害防制條例第10
    條第1 項之施用第一級毒品罪；其施用前持有海洛因之低度
    行為，應為施用海洛因之高度行為所吸收，不另論罪。被告
    有如事實欄所載前案科刑及執行情形，有前開被告前案紀錄
    表在卷可稽，其於有期徒刑執行完畢後5 年內，故意再犯本
    案有期徒刑以上之罪，為累犯，應依刑法第47條第1 項之規
    定加重其刑。爰審酌被告曾因施用毒品犯行送觀察、勒戒、
    強制戒治執行完畢及追訴處罰，仍未能戒除毒癮，復再度施
    用第一級毒品，顯見其戒絕毒品之決心不堅，惟念施用毒品
    之人，本兼有病患屬性，徹底戒絕毒品不易，其施用毒品乃
    戕害自己身心健康，尚未危及他人，犯後一貫坦承犯行，態
    度良好，兼衡其之犯罪動機、目的及智識程度等一切情狀，
    量處如主文所示之刑，以示懲儆。蒞庭公訴人就被告施用第
    一級毒品部分具體求處有期徒刑1 年2 月，固非無見，惟本
    院斟酌前開事項，認公訴人前開所求刑度尚嫌過重，附此敘
    明。至被告所有供施用本案毒品所用之注射針筒，並未扣案
    ，復據被告供承於犯案後業已丟棄（見本院卷第29頁背面）
    ，堪認業已滅失，自無從宣告沒收，併此敘明。
據上論斷，應依刑事訴訟法第273 條之1 第1 項、第299條第1項
前段，毒品危害防制條例第10條第1 項，刑法第11條前段、第47
條第1 項，判決如主文。
本案經檢察官邱呂凱到庭執行職務。
中    華    民    國   100    年    12    月    15    日
                  刑事第五庭  法  官  謝濰仲
以上正本證明與原本無異。
如不服本判決應於收受判決後10日內向本院提出上訴書狀，並應
敘述具體理由；其未敘述上訴理由者，應於上訴期間屆滿後20日
內向本院補提理由書（均須按他造當事人之人數附繕本）「切勿
逕送上級法院」。
中    華    民    國   100    年    12    月    15    日
                              書記官  黃美玲
附錄本案論罪科刑法條全文：
毒品危害防制條例第10條第1項
施用第一級毒品者，處 6 月以上 5 年以下有期徒刑。